【裁判字號】    94,財管,96
【裁判日期】    950428
【裁判案由】    指定遺產管理人
【裁判全文】
臺灣臺南地方法院民事裁定              94年度財管字第96號
聲  請  人  國泰世華商業銀行股份有限公司
法定代理人  乙○○
代  理  人  甲○○
上列聲請人聲請為被繼承人丙○○指定遺產管理人事件，本院裁
定如下：
    主      文
選任財政部國有財產局台灣南區辦事處台南分處為被繼承人丙○
○之遺產管理人。
聲請程序費用由被繼承人丙○○之遺產負擔。
    理      由
一、按繼承開始時，繼承人之有無不明，而不能依民法第1177條
    條選定遺產管理人時，得由利害關係人聲請法院選任之；又
    按繼承人因故不能管理遺產，或未委任遺產管理人，被繼承
    人亦無遺囑指定者，得由利害關係人聲請法院選任遺產管理
    人，民法第1178條第2項、非訟事件法第79條第1項分別定有
    明文。揆諸前揭規定意旨，於繼承人皆拋棄其繼承權，無人
    繼承時，亦應許利害關係人聲請法院選任遺產管理人，俾為
    遺產之處置。
二、本件聲請意旨略以：被繼承人丙○○業於94年5月5日死亡，
    其遺有坐落於台南縣佳里鎮○里段2322-5號、2322-12號、
    2323-16號、安西段457號4筆土地，及位於台南縣七股鄉篤
    加村篤加1號房屋1棟，惟其生前向聲請人所借之89994元及
    利息尚未清償完畢，又其法定繼承人均依法拋棄繼承，是聲
    請人係被繼承人之債權人，為利害關係人，為此爰依民法第
    1178條及非訟事件法第78條之規定，聲請裁定指定財政部國
    有財產局台灣南區辦事處台南分處為被繼承人丙○○之遺產
    管理人等語。
三、經查：聲請人主張之前開事實，業據提出本院94年促字第25
    310號支付命令影本一件、支付命令確定證明書影本一件為
    證，並經本院依職權調取本院94年度繼字第870、1099號拋
    棄繼承聲請事件卷宗核閱綦詳，是聲請人之主張堪信為真實
    。又查被繼承人丙○○之繼承人均已聲明拋棄繼承權，又未
    類推適用民法第1177條規定選定遺產管理人，而聲請人為被
    繼承人之債權人，故其以利害關係人聲請選任被繼承人之遺
    產管理人，核與上開規定並無不合，應予准許。
四、按公示催告期限屆滿，無繼承人承認繼承時，其遺產於清償
    債權，並交付遺贈物後，如有剩餘，歸屬國庫；又按非公用
    國有財產以財政部國有財產局為管理機關，民法第1185條、
    國有財產法第12條分別定有明文。查本件被繼承人丙○○之
    繼承人皆已拋棄繼承權，且未類推適用民法第1177條之規定
    選定遺產管理人，足徵渠等對被繼承人丙○○遺產之處置已
    漠不關心，然被繼承人經查尚有所得2筆及房地財產5筆，此
    有卷附稅務電子閘門財產所得調件明細表2紙可稽，而被繼
    承人之上開遺產係坐落在台南縣，倘無人承認繼承時，將於
    清償債權，交付遺贈物後，歸屬國庫。為使被繼承人丙○○
    遺產之處置順利進行，本院認選任財政部國有財產局台灣南
    區辦事處台南分處為被繼承人丙○○之遺產管理人為適當。
五、依非訟事件法第154條，裁定如主文。
中    華    民    國    95    年     4    月    28    日
                      家事法庭  法  官  陳美燕
以上正本係照原本作成。
如對本裁定抗告須於裁定送達後10日內向本院提出抗告狀，並應
繳納抗告費新台幣1000元。
中    華    民    國    95    年     4    月    28    日
                                書記官  周曉萍


司法院資訊處製作；財團法人民間司法改革基金會備份。
